【裁判字號】    90,上易,3507
【裁判日期】    901116
【裁判案由】    詐欺
【裁判全文】
臺灣高等法院刑事判決                            九十年度上易字第三五七號
    上  訴  人
    即  被  告  甲○○
    選任辯護人  詹振寧
右上訴人因詐欺案件，不服臺灣基隆地方法院八十九年度易字第七五六號，中華民國
九十年八月三十一日第一審判決（起訴案號：臺灣基隆地方法院檢察署八十九年度偵
續字第二三號）提起上訴，本院判決如左：
    主  文
原判決撤銷。
甲○○共同意圖為自己不法之所有，以詐術使人將本人之物交付，處有期徒刑陸月。
如易科罰金，以佰元折算壹日。
    事  實
一、緣甲○○與丁○○及丙○○夫婦為認識多年之好友，於民國八十三年三月間，甲○○得知丁○○夫婦欲出售彼等所有但信託登記於黃劉阿桔名下之門牌號碼基隆
    市○○區○○街一六六巷二號與二之一號建物，及所坐落位於基隆市○○區○○
    段北小段五九五地號之土地（下稱系爭房地），其明知伊認識乙○○（業經本院
    另案以九十年度上易字第三五三號判處有期徒刑六月確定）僅一、兩週，而乙○○並無資力，竟與乙○○共同謀議，基於意圖為自己不法所有之犯意聯絡，欲以
    「買空賣空」之方式，利用系爭房屋向金融機關或個人辦理融資貸款清償買屋款
    ，若再轉售有增值則賺取差價，即由甲○○居間向丁○○夫妻訛以其與乙○○熟
    稔，乙○○欲購買系爭房地並擔保乙○○之資力而隱瞞上開事實，致丁○○夫妻
    陷於錯誤，誤以為乙○○財務健全，而於同年六月六日與之訂立買賣契約，約定
    買賣價金為一千萬元，而乙○○僅交付定金新台幣（下同）二百萬元，復因信賴
    甲○○之擔保，而應乙○○之要求先交付過戶所需之文件，乙○○即於同年六月
    二十二日將基隆市○○街一六六巷二號房屋移轉登記為尉遲樺名義，基隆市○○
    街一六六巷二之一號房屋及基隆市○○區○○段北小段五九五地號土地移轉登記
    與林正茂（現已輾轉出售登記為謝淑蕊所有）。甲○○與乙○○詐得上開房地後
    ，僅代丁○○夫婦清償基隆市農會借貸之一百五十萬元，即於八十三年七月十五
    日，以系爭房地向「台北國際商業銀行復興分行」設定抵押貸款六百萬元，該行
    業於八十三年八月三日將款項六百萬元直接撥入尉遲樺帳戶，因乙○○餘款遲未
    給付，丁○○夫妻到「台北國際商業銀行復興分行」及地政機關查知系爭房地之
    貸款已經撥下且房地又經登記為他人所有，而甲○○及乙○○均推稱與本案無關
    不願負責，始知受騙。
二、案經被害人丁○○、丙○○訴請臺灣基隆地方法院檢察署檢察官偵查起訴。
    理  由
一、訊據上訴人即被告甲○○矢口否認有右揭詐欺犯行，辯稱：未與乙○○合夥，且
    未居間仲介本件買賣，亦未保證乙○○之財力，是乙○○自己與告訴人商量購屋
    事宜，伊未參與。又本件之出賣人係黃劉阿桔，非告訴人云云。
二、惟查：
(一)被告如何於前揭時間、地點向告訴人丁○○、丙○○保證乙○○之財力豐厚，與
    之買賣房地絕無問題，使丁○○、丙○○因信任被告而與乙○○簽訂買賣契約，
    並在乙○○僅交付二百萬元訂金，即將房地過戶資料交付，移轉登記房地所有權
    與乙○○指定之林正茂、尉遲樺名下，旋又向銀行辦理抵押貸款，惟貸款核撥下
    來，乙○○仍未給付餘款，始發現有異等情，業據告訴人丁○○、丙○○指訴綦
    詳，核與證人乙○○於偵查中及原審審理時所述情節相符（見偵查卷第九七頁、
    第一百零六頁、原審卷第四六、四七頁、本院九十年八月二日訊問筆錄），並有
    不動產買賣契約書、協議書、欠款證明書、基隆市安樂地政事務所八十八年五月
    十三日八八基安地所一字第三六六四號函附該房屋土地歷次所有權移轉、抵押權
    設定登記資料、登記簿謄本及台北國際商業銀行復興分行八十九年八月二日（八
    九）北六商銀復字第一二一八號函附尉遲樺、林正茂申請六百萬元貸款資料在卷
    可稽。
(二)又本件係被告與乙○○共謀合作，約定被告出資部分，但被告均未出資，及乙○○並無資力之情形，業據證人乙○○在偵查及在原審結證甚詳在卷（見偵續字卷
    第一０六頁、原審卷第一０五頁），復可由證人乙○○交付告訴人之訂金二百萬
    元，及清償系爭房地之農會貸款一百五十萬元，均係借貸而來，且於取得系爭房
    地所有權並辦理貸款後，利息均未向銀行繳付，銀行遂向法院聲請拍賣抵押物，
    由第三人林建豪買受，再轉賣與謝美蕊，有土地、建物謄本、乙○○於偵查中及
    原審審理時之筆錄附卷可證，證人乙○○因信用不良，遂將系爭房地移轉登記與
    尉遲樺、林正茂作為人頭，以便向銀行辦理抵押貸款，事成之後並給付三萬元與
    尉遲樺之事實，亦據證人尉遲樺於偵查中供述甚詳（見臺灣基隆地方法院檢察署
    八十八年度偵字第一七五號偵查卷第一一二頁反面），足證乙○○並無支付一千
    萬元買賣價金之能力，而前述事實，被告均知之甚詳，有證人乙○○歷次偵審時
    之筆錄可證，並有證人林正茂書立之字條附卷可佐。參諸被告在偵查中自承與為
    乙○○出面作為人頭之林正茂認識很久之事實（見偵續字卷第一０五頁反面），
    益證乙○○證稱本件係被告與伊係合作，而由乙○○出面，並找林正茂等作為人
    頭一節，係有所憑，應屬實在。
(三)又雖被告辯稱伊未介紹本件買賣，伊與連某僅認識兩個禮拜 (嗣又稱一個月)，
    係告訴人與乙○○自己認識談買賣云云。惟為告訴人一再所否認，經查被告與告
    訴人於八十八年一月十日簽訂之調解書，已明白記載係「就房屋仲介買賣糾紛事
    宜，成立調解」等語，有上開調解書影本在卷可參。顯見告訴人指訴被告係出面
    仲介一節係屬可信。且被告於事發後，八十三年九月十三日在乙○○之欠款證明
    書擔任連帶保證人，同意賠償並已清償告訴人一百七十五萬元之事實，有欠款證
    明書在卷足憑。查被告與連某倘無相當交情，絕無事後依其主張係為連某代償鉅
    款之理，參以被告在本院調查時否認參與並自稱係代乙○○還款時，經本院質問
    保證連某還款一節，又自承與乙○○係認識久了，顯見被告辯解均有矛盾不實，
    被告與連某既有交情，且事後為連某清償部分款項，乙○○實無任意誣陷之理，
    益證乙○○前開證詞係可採信。被告既明知乙○○並無財力，自己復無真意出資
    ，竟與乙○○合謀，買空賣空，其自始即與乙○○有共同詐欺之意圖甚明。又本
    件出賣之房地雖原登記為黃劉阿桔所有，但權利係屬告訴人，出售之決定權人亦
    屬於告訴人，已經證人黃劉阿桔在原審結證屬實在卷，是本件詐欺之被害人應係
    告訴人無誤，被告辯稱買賣契約非告訴人所訂云云，不足採為有利被告之事證，
    附此說明。
(四)綜上所述，本件事證明確，被告犯行堪以認定。
三、核被告甲○○所為，係犯刑法第三百三十九條第一項之詐欺取財罪。被告與乙○○間，有犯意聯絡及行為分擔，為共同正犯。
四、原審論罪科刑，固非無見。惟查：被告雖否認犯罪，但事後已與告訴人和解，並
    清償部分債款一百七十五萬，為告訴人所自承在卷，其犯罪後之態度應非極惡劣
    ，原審未加衡盱斟酌，量處有期徒刑一年，已嫌過重。被告上訴空言否認犯罪，
    指摘原判決不當，其上訴固無理由，惟原判決既有上開可議之處，即屬無可維持
    ，應由本院將原判決撤銷並自為判決。爰審酌被告之品行、素行、犯罪之動機、
    目的、手段、犯後態度等一切情狀，量處有期徒刑六月。又被告行為後，刑法第
    四十一條第一項於九十年一月四日業經修正，並於同月十日公布，十二日生效，
    規定犯最重本刑為五年以下有期徒刑以下之刑之罪，而受六月以下有期徒刑或拘
    役之宣告，因身體、教育、職業或家庭之關係，執行顯有困難者，得易科罰金。
    經比較新舊法之規定，以新法有利被告，應依刑法第二條第一項但書之規定，適
    用新法，併予宣告得易科罰金之折算標準。
據上論斷，應依刑事訴訟法第三百六十九條第一項前段、第三百六十四條、第二百九
十九條第一項前段，刑法第二十八條、第三百三十九條第一項，第二條第一項但書，
刑法第四十一條第一項，罰金罰鍰提高標準條例第一條前段、第二條，判決如主文。
本案經檢察官鄭龍照到庭執行職務。
中      華      民      國     九十     年    十一    月     十六       日
                              臺灣高等法院刑事第十庭
                                  審判長法  官  溫  耀  源
                                        法  官  黃  金  富
                                        法  官  何  菁  莪
右正本證明與原本無異。
不得上訴。
                                        書記官  吳  瑞  英
中      華      民      國     九十     年    十一    月      十九      日
附錄：本案論罪科刑法條全文
刑法第三百三十九條
意圖為自己或第三人不法之所有，以詐術使人將本人或第三人之物交付者，處五年以
下有期徒刑、拘役或科或併科一千元以下罰金。
以前項方法得財產上不法之利益或使第三人得之者亦同。
前二項之未遂犯罰之。


司法院資訊處製作；財團法人民間司法改革基金會備份。
